【裁判字號】    95,交上易,236
【裁判日期】    951114
【裁判案由】    過失傷害
【裁判全文】
臺灣高等法院刑事判決               95年度交上易字第236號
上  訴  人
即  被  告  丁○○
選任辯護人  粘舜權律師
            吳茂榕律師
上列上訴人即被告因過失傷害案件，不服臺灣板橋地方法院94年
度交易字第225號，中華民國95年6月23日第一審判決（起訴案號
：臺灣板橋地方法院檢察署94年度偵字第10068號），提起上訴
，本院判決如下：
    主  文
上訴駁回。
    事  實
一、丁○○於民國93年7 月1 日上午11時45分許，騎乘車牌號碼
    DK-598號機車搭載友人乙○○，沿臺北縣三重市○○路往蘆
    洲方向行駛，行經三重市○○路、五華街交岔路口時，應注
    意汽車行駛至交岔路口，其行進應遵守燈光號誌，及汽車行
    駛時，駕駛人應注意車前狀況，隨時採取必要之安全措施，
    並能注意，而依當時情形為日間，天候晴，有自然光線，路
    面鋪設柏油，乾燥、無缺陷，且無障礙物，視距良好，並無
    不能注意情事，詎其疏未注意，闖越紅燈，適丙○○（已經
    原審判決無罪確定，不在本院審理之範圍）駕駛車牌號碼GN
    -2623號自用小客車，在對向車道沿集賢路往重陽橋方向行
    駛，行經五華街口時依左轉綠燈號誌，左轉擬繼續沿五華街
    行駛，並已完成左轉行至五華街斑馬線附近，丁○○因煞避
    不及，機車車頭迎面撞及丙○○所駕車輛右後保險桿，丁○○搭載乙○○之機車人車倒地（車禍事故位置圖，詳如附表
    ），丁○○受有左鎖骨骨折之傷害，乙○○則受有頭部外傷
    、顱內出血、血腫等傷害，並致失智、記憶力減退等重傷害
    。丁○○於承辦警員林錦權到場處理時，主動承認肇事，並
    接受裁判。
二、案經被害人乙○○之夫甲○○訴由臺北縣政府警察局三重分
    局報請臺灣板橋地方法院檢察署檢察官偵查起訴。
    理  由
一、訊據上訴人即被告丁○○坦承騎乘機車搭載被害人乙○○，
    於前揭時、地與被告丙○○所駕車輛發生車禍，惟被告丁○○矢口否認其駕駛行為有何過失，並辯稱：其與乙○○都是
    稻草人慈善基金會之義工，平常常一起作行善，當天是乙○○拜託其搭載去蘆洲找朋友，其騎機車搭載乙○○緩慢騎乘
    機車，在三重市○○路、五華街交岔路口時適遇紅燈，其便
    停車，之後見前方燈號為綠燈，正欲穿越前揭交岔路口時，
    突見丙○○之所駕自小客車逆向侵入其行進之車道，其雖偏
    左閃避，所騎機車之車頭仍撞及丙○○所駕車輛之車尾；其
    絕無闖越紅燈，是丙○○突然左轉，其閃避不及云云。
二、經查：上訴人即被告丁○○與已經原審判決無罪確定之同案
    被告丙○○關於本案車禍之發生責任，互指對方不依車道之
    燈號行駛，並各執一詞；惟查：
（一）證人即本件車禍現場目擊者謝林竣於原審審理時到庭結證
      ：伊當時適騎乘機車沿五華街由蘆洲往三重方向行駛（按
      當時行進方向與同案被告丙○○相同），並因紅燈於路口
      停等，集賢路往重陽橋方向車輛已停下，左轉綠燈亮起，
      因五華街有施工工程，丙○○車輛緩慢左轉，接近五華街
      斑馬線時，斯時，直行燈號已呈紅燈，但被告丁○○機車
      仍自重陽橋騎乘前來，且車速極快，並撞及丙○○車輛後
      方，該處為五時相號誌，有左轉燈號，承辦警員尚特別前
      往確定等語（參見原審卷第143頁至第145頁、第148頁）
      ，至為翔實。且查揆之卷附警方移送現場照片，確見本案
      交通事故路口即五華街、集賢路路口設有五時相號誌，且
      有左轉燈號屬實（偵查卷第53頁、第54頁），核與同案被
      告丙○○於偵查中所提現場照片所示（偵查卷第86頁；第
      87 頁）相符。又被告丁○○於偵查中即承認車禍發生時
      ，該交岔路口即有左轉燈號，且同案被告丙○○之左轉燈
      號確為綠燈，有原審94年12月20日勘驗筆錄可憑（參見原
      審第90頁），則選任辯護人及證人即本件車禍另一目擊者
      陳穎翰在原審證稱，該岔路於車禍發生時，尚無左轉燈號
      之設乙節（參見原審卷第139頁），應非足採。職是，因
      現場既然設置有左轉專用號誌，且車禍發生當時為左轉車
      輛通行時間，直行車應停止行駛。則台灣省台北縣區車輛
      行車事故鑑定委員會鑑定以為本案車禍之發生為同案被告
      左轉車未讓被告丁○○直行車先行，被告丁○○為注意車
      前狀況云云，應有誤會，不足採信。
（二）被告雖另辯稱：證人謝林竣當時所立位置即機車停等區看
      不到本案車禍發生情形云云。然查因證人謝林竣當時乃騎
      乘機車與丙○○同向行駛，原擬沿集賢路直行往三重市方
      向行駛，待行至本案車禍事故之路口，因直行燈號轉換為
      紅燈，集賢路左轉五華街之號誌轉為綠燈，丙○○因此起
      步行駛左轉五華街，業經證人謝林竣證述在卷，核與同案
      被告丙○○所供相符，並為被告丁○○所不否認。被告丁○○雖辯稱當時直行燈號為綠燈，其並無闖越紅燈云云。
      然查因被告丁○○若並未闖越紅燈，而係依綠燈燈號直行
      屬實；則因證人謝林竣與被告丁○○雖相互在對向車道為
      相反方向行駛，然均依照集賢路與五華街口之直行綠燈管
      制；若被告丁○○行進當時燈號為綠燈，則證人謝林竣行
      進之號誌一樣應為綠燈，依照謝林竣所述行進路線，渠當
      會啟動機車前行，焉會停留於集賢路之機車停等區內？若
      證人謝林竣行進方向之燈號為綠燈，則渠當已啟動機車繼
      續沿集賢路朝三重方向行駛，殊不可能在場目睹本案車禍
      發生之過程；然證人謝林竣當時確實在場親眼目睹本案車
      禍發生之經過，足見被告丁○○所稱其當時是在燈號轉為
      綠燈才起步，並未闖越紅燈云云，並非實在。又查觀本案
      車禍發生地點，位於集賢路、五華街口之斑馬線附近，此
      有現場照片及現場圖可稽。又徵諸卷附被告丁○○所騎機
      車之受損照片，亦見該機車正面受損嚴重，前面版幾乎全
      毀，足見當時撞擊力道之強大；又查依現場圖所示，被告
      行進方向之集賢路機車停等區距離本件車禍發生位置僅為
      二十八公尺；若被告丁○○當時確為綠燈起步之階段，衡
      情車速當不可能疾快，縱與同案被告丙○○所駕車輛發生
      撞擊，殊不可能造成上開損壞情形。又該處燈號且屬正常
      ，則其騎乘機車之車道燈號，必為紅燈，質言之，被告丁○○係闖越紅燈，應堪認定。且查證人謝林竣當時所處位
      置甚為接近路口，且該路段呈不規則平衡狀，此有現場照
      片可參，復參以當時燈號所示情形，在在可見證人謝林竣
      所稱渠有目睹當時車禍發生之經過，並無不實。又查原審
      並已於94年12月20日當庭勘驗現場光碟片在卷（原審卷第
      89頁至第91頁），辯護人再度聲請本院履勘現場，應無必
      要。
（三）查證人陳穎翰於原審審理時亦證述：伊於車禍發生後，在
      被告雙方車輛撞擊點，對同案被告丙○○車輛輪胎位置劃
      記4個垂直線記號等語（參見原審卷第136頁），雖伊於原
      審中認為偵查卷所附警方所拍攝編號6之現場照片（參見
      偵查卷第35頁下方照片），並非撞擊位置（參見原審卷第
      137頁）。惟依警方拍攝之現場照片，僅編號6、7等2幀相
      對位置照片（編號7照片參見偵查卷第36頁上方），有證
      人陳穎翰所述之4個垂直線劃記符號。縱同案被告丙○○
      自承，發生車禍時，渠車輛雖稍有移動，但依渠所述，至
      多不逾50公分（參見原審卷第152頁），復稽諸證人謝林
      竣前揭證言，同案被告丙○○車輛已轉至五華街斑馬線附
      近乙節（參見原審卷第144頁），足徵前述編號6、7之現
      場照片，即係車禍撞擊點附近。承此，被告丙○○之自小
      客車業已跨越集賢路之中心線。
（四）按汽車行駛至交岔路口，其行進應遵守燈光號誌；汽車行
      駛時，駕駛人應注意車前狀況，並隨時採取必要之安全措
      施，道路交通安全規則第102條第1項第1款、第94條第3項
      且明文綦詳。上開規定，應為考領有機車駕駛執照之被告
      丁○○所知之甚稔。查其違反規定，闖越紅燈穿越車禍地
      點之交岔路口，已屬違規。次查，被告丁○○於93年10月
      27日警詢時即供承：其約於15公尺前，發覺對方車輛等語
      無誤（參見偵查卷第39 頁），如依其所述，係以時速3、
      40公里之速度行駛，則應甚易煞避，然前揭證人均指證，
      其車速甚快（參見原審卷第141頁、第143頁），負參酌車
      輛受損照片以觀，是被告丁○○就其車速，尚有匿飾，亦
      屬顯然。
（五）被告丁○○應注意前開行車規定，卻疏未注意，而依當時
      為日間，天候晴，有自然光線，路面鋪設柏油，乾燥、無
      缺陷，且無障礙物，視距良好，有道路交通事故調查報告
      表 (一)可查，是亦無不能注意情事，則其有過失，至屬
      明確。
（六）被害人因本件車禍，受有因頭部外傷、腦浮腫等傷害，經
      送財團法人新光吳火獅醫院醫治，於同年8月28日出院，
      最近於94年7月4日門診，施行神經智能檢測，判定輕度癡
      症，需人照顧，其受傷療養追蹤超過1年，故核發殘障證
      明，上開病徵為難癒之傷害，有該院94年9月26日（94）
      新醫醫字第1222號函暨病歷摘要記錄紙、勞工保險殘廢診
      斷書在卷可證；另被害人於94年7月4日作智能CDR檢查，
      仍屬輕度癡症，因其外傷至今已逾1年6月，其失智、記憶
      力減退，恐難完全康復乙節，亦有同院95年1月27日（95
      ）新醫醫字第0111號函暨病歷摘要記錄紙得憑。第查，被
      害人本為正常之人，且積極參與志工工作乙情，業據被告
      丁○○敘明在卷，惟被害人原審於審理時，訊問伊住處，
      伊亦僅知悉在臺北縣蘆洲市，無法記憶詳細住址（參見原
      審卷第131頁），本院審度伊陳述表情，亦無匿飾之狀，
      是以，被害人顯失記憶之重傷情形，堪認屬實。茲被害人
      前開重傷，係因被告丁○○過失行為所致，故該傷害與過
      失行為間有相當之因果關係，被告丁○○自應負過失之責
      。
  (七)綜上所見，被告丁○○過失致被害人重傷之事證，業臻明
      確，其犯行堪為認定，應依法論科。
三、核被告丁○○所為，係犯刑法第284 條第1 項後段之過失致
    重傷罪。其於承辦警員林錦權到場處理時，主動承認肇事，
    並接受裁判，有道路交通事故肇事人自首情形紀錄表在卷可
    證，故應依同法第62條前段規定，減輕其刑。
四、原審經詳細調查後，基於以上相同之認定，並審酌被告丁○○之過失程度、犯罪後態度、被害人傷勢、尚未與被害人暨
    告訴人達成民事賠償之和解等一切情狀，處以有期徒刑六月
    ，並諭知易科罰金之折算標準。經核原審認事用法並無違誤
    ，量刑亦稱允恰。被告猶執前詞否認犯罪，為無理由，應予
    駁回。
五、茲查被告行為後，刑法第41條關於易科罰金之折算標準，經
    修正公布，並於95年7月1日生效施行，因新修正生效後之規
    定較不利於被告，依刑法第2條第1項前段之規定，是本案猶
    應適用修正前之刑法第41條第1項規定諭知本件易科罰金之
    折算標準。因此原審雖未及比較適用新舊法律關於易科罰金
    折算標準之不同，仍不構成撤銷改判之事由，併此敘明。
六、據上論斷，應依刑事訴訟法第368條，判決如主文。
本案經檢察官姜貴昌到庭執行職務。
中    華    民    國    95    年    11    月    14    日
                  刑事第九庭審判長法  官  官有明
                                  法  官  陳世宗
                                  法  官  周盈文
以上正本證明與原本無異。
不得上訴。
                                  書記官  余姿慧
中    華    民    國    95    年    11    月    14    日
附錄：本案論罪科刑法條全文
中華民國刑法第284條
因過失傷害人者，處六月以下有期徒刑、拘役或五百元以下罰金
，致重傷者，處一年以下有期徒刑、拘役或五百元以下罰金。
從事業務之人，因業務上之過失傷害人者，處一年以下有期徒刑
、拘役或一千元以下罰金，致重傷者，處三年以下有期徒刑、拘
役或二千元以下罰金。


司法院資訊處製作；財團法人民間司法改革基金會備份。
